---
title: "R Grundlagen"
output: html_document
---

```{r setup, include=FALSE}
knitr::opts_chunk$set(echo = TRUE)
```

## 1. Installation

### R

**Ubuntu:**

&nbsp;&nbsp;&nbsp;&nbsp;sudo apt update

&nbsp;&nbsp;&nbsp;&nbsp;sudo apt -y upgrade

&nbsp;&nbsp;&nbsp;&nbsp;sudo apt -y install r-base
    
**Windows/Mac:**

&nbsp;&nbsp;&nbsp;&nbsp;Download from [cran](https://cran.r-project.org/).

&nbsp;&nbsp;&nbsp;&nbsp;Windows: 

&nbsp;&nbsp;&nbsp;&nbsp;&nbsp;&nbsp;&nbsp;&nbsp;Download R for Windows --> base --> Download R-4.2.2 for Windows

&nbsp;&nbsp;&nbsp;&nbsp;Mac: 

&nbsp;&nbsp;&nbsp;&nbsp;&nbsp;&nbsp;&nbsp;&nbsp;Download R for macOS

### RStudio

RStudio ist eine IDE (integrierte Entwicklungsumgebung) und de-facto DER Standard für die Entwicklung in R. Es kann von der [Homepage](https://posit.co/download/rstudio-desktop/) heruntergeladen und der Anleitung entsprechend installiert werden.  

## 2. R Grundlagen

Warum sollte man Datenanalyse in R betreiben?

R ist eine Skriptsprache, die sich neben Python, SAS und Matlab (Octave) hervorragend für die Datenanalyse eignet. Es wurden sehr sehr sehr viele Bibliotheken für R geschrieben, die alle möglichen Funktionen enthalten und mit denen sich so ziemlich alles machen lässt, was das Analystenherz begehrt. Statistiker lieben R [dazu gibt es keine verlässliche Referenz, das müssen Sie mir glauben] und, sobald sie eine neue statistische Methode entwickeln, schreiben sie meist ein R-Paket, das meist mehr oder weniger gut dokumentiert wird. 

R hat eine Reihe von positiven Eigenschaften, die in **experimenteller** Umgebung von **Vorteil** sind:

1. Open Source --> wichtig für Nachvollziehbarkeit

2. Hervorragende Bibliotheken, um Daten in ein ordentliches Format zu bringen: dplyr, data.table, tidyr...

3. Vielzahl an Bibliotheken. Es gibt für praktisch alles bereits eine Bibliothek: ~19.000 auf [CRAN](https://cran.r-project.org/), >2.000 auf [Bioconductor](https://www.bioconductor.org/), X auf Github.

4. Publikationstaugliche Visualisierung mit ggplot, ggpubr, interaktive Visualsierung mit plotly.

5. Einfache Erstellung von Reports und sogar Büchern mit RMarkdown.

6. Einfache Erstellung von Web-Apps mit Shiny.

7. Kann mit anderen Sprachen (z.B. Python, SQL, C++) kombiniert werden.

8. Statistik first! Von Statistikern für Statistiker entwickelt.

9. State-of-the-Art Analysen mit Machine Learning, Deep Learning...

9. Sehr leicht zu erlernen.

10. Sehr gut dokumentiert.

11. Sehr hilfsbereite Community auf z.B. StackOverflow. Viele Antworten lassen sich ergoogeln.

12. Plattformunabhängig. Läuft überall.

**Nachteile:**

1. Geschwindigkeit.

2. Speicherbedarf.

3. Unübersichtlichkeit der Bibliotheken.


###    1. Grundrechenarten

So sehen die grundlegenden Zuweisungen und Operationen in R aus:

```{r}
#Zuweisungen:
meineVariable <- 2
andereVariable = 5
#elemantare Rechenoperationen
meineVariable + andereVariable
meineVariable / andereVariable
meineVariable * andereVariable
meineVariable ^ andereVariable
andereVariable %% meineVariable #X mod Y (Rest nach Teilung)
```

Kommentare schreibt man mit vorangestelltem #

###    2. Gängige Datentypen: Vektoren, Listen, Matrix, Dataframe

Einer der Vorteile von R ist die Verarbeitung von Vektoren. Dies macht sich v.a. bei der Anwendung von *apply-Funktionen bemerkbar (s. 2.4).

In einen Vektor oder Liste können Sie alles hineinpacken, mit dem Untreschied, dass Listen mehrdimensional sind und die Typen beibehalten, während Vektoren Elemente desselben Datentyps (String, Integer) beinhalten.  

```{r}
myVector <- c(1, 2, "3")
myVector
```
```{r}
myList <- list(1, myVector, "3")
myList
```

Eine Matrix ist ein zweidimensionales Objekt aus mehreren gleichlangen Vektoren, die die Matrixspalten bilden.   
```{r}
mymatrix <- matrix(c(c(1:10), c(11:20), seq(100, 1000, 100)), nrow = 10, ncol = 3)
mymatrix
```
Möchte man eine "Tabelle" mit verschiedenen Datentypen generieren, so braucht man ein Dataframe:
```{r}
myframe <- data.frame(colA = c(1:10), colB = seq(100, 1000, 100), colC = rep("a", 10))
myframe
```

###    3. if, for

Und so schreiben sie Zyklen und Anweisungen:
```{r}
if(meineVariable > 3) {
  print("größer 3")
} else if ((meineVariable + andereVariable) >=7) {
  cat("Summe >= 7")
} else {
  stop("nichts davon")
}
```
```{r}
for (i in 1:5){
  print(meineVariable)
  meineVariable <- meineVariable+1
}
```



### 4. Apply-Familie

R bietet einige Möglichkeiten der Parallelisierung an, die die Codeausführung verglichen mit for-Schleifen beschleunigen können. Eine Möglichkeit sind Funktionen der sogenannten apply-Familie (apply(), lapply(), sapply() und tapply()), die die Wiederholung vektorisiert ausführen. Ihr Unterschied beruht in der übergebenen sowie ausgegebenen Datenstruktur. 

Der generelle Aufruf erfordert die Übergabe des Dataframes oder Matrix X, die Richtung (Margin=1 --> pro Zeile, Margin=2 --> pro Spalte) sowie die eigentliche Funktion FUN:

apply(X, MARGIN, FUN)

Beispiel:
```{r}
# Wir generieren eine Beispielmatrix:
testmatrix <- matrix(c(1:10, 11:20, 21:30), nrow = 10, ncol = 3)
testmatrix
```

Den Mittelwert jeder Spalte kann man mit apply() berechnen. Die Ausgabe ist ein Vektor.
```{r}
apply_result <- apply(testmatrix, 2, mean)
is.vector(apply_result)
apply_result
```

Meist möchte man allerdings eigene Funktionen anwenden. Kürzere Funktionen kann man gleich innerhalb von apply() definieren, längere sollten "extern" definiert werden.

```{r}
# apply mit kurzer eigener Funktion
apply(testmatrix, 2, function(x) mean(x)**2)
```

```{r}
# apply mit komplexerer "externer" Funktion
myfunction <- function(x){
  mymean <- mean(x)
  div10 <- mymean/10
  return(div10)
}
# Anwenden der Funktion auf die Spalten der Matrix:
apply(testmatrix, 2, function(x) myfunction(x))
```

*l*apply() steht für "list-apply", die Ausgabe ist eine Liste:
```{r}
lapply(testmatrix[1:5, 1], function(x) x+2)
```
Oft ist es hilfreich, die Liste zu einem Vektor zu "unlisten":
```{r}
unlist(lapply(testmatrix[1:5, 1], function(x) x+2))
```

Alternativ kann man direkt sapply() benutzen, wenn man einen Vektor erhalten möchte:
```{r}
sapply(testmatrix[1:5, 1], function(x) x+2)
```


###    5. Funktionen

Sollten Sie eine eigene Funktion schreiben wollen, so geht es so:

```{r}
#Function for multiplying by 10 and subtracting 5
multiply_10_subtr_5 <- function(x){
  y <- x*10
  message("Surprise!")
  y <- y - 5
  return(y)
}
```

```{r}
multiply_10_subtr_5(5)
```

Wenn Sie sich die Mühe gemacht haben und eine Reihe von eigenen Funktionen haben, könnte es sinnvoll sein, ein eigenes Paket zu erstellen. Das Thema geht über den Kurs hinaus, kann aber [hier](https://r-pkgs.org/) nachgelesen werden. Ein Style-Guide, der sich immer mehr zum Standard etabliert, ist [hier](https://style.tidyverse.org/) aufgeführt.

###    6. Error handling

Manchmal kann es hilfreich sein, eventuelle Fehler abzufangen. Die Ausführung von log("text") wird mit dem Fehler 

Fehler in log("text") : Nicht-numerisches Argument für mathematische Funktion

quittert. Hat man eine z.B. eine Schleife über eine Liste gebaut, die aus verschiedenen Typen besteht und dadurch einen Fehler verursacht, würde die Ausführung der Schleife mit einer Fehlermeldung abbrechen, z.B. so: 

erroneous_list <- list(1,2,"x",NA)

for (ele in erroneous_list){

  print(ele)
  
  print(log(ele))
  
}

Wünscht man aber keinen Abbruch, sondern eine Fortführung der Schleife, so muss man den Fehler entsprechend abfangen:  

```{r}
# Definition der Liste
erroneous_list <- list(1,2,"x",NA)
# Ergebniskontainer
results <- c()
for (ele in erroneous_list){
  res <- tryCatch(
            {message("\nThis is the 'try' part")
              out <- log(ele)
            },
            error=function(cond) {
                message("\nHere's the original error message:")
                message(cond)
                # Rückgabewert bei Fehler
                return(NA)
            },
            warning=function(cond) {
                message("\nHere's the original warning message:")
                message(cond)
                #  Rückgabewert bei Warnung
                return(NULL)
            }
        ) 
  results <- c(results, res)
}
print(results)
```

Und so können Sie Elemente löschen, um ihren Arbeitsplatz sauber zu halten:
```{r}
rm(meineVariable, andereVariable,i)
```

Und zu guter Letzt: die Hilfefunktion mittels "?":
```{r}
?read.table
```
    
## 3. Bibliotheken

R bietet den Vorteil eines (etwas unübersichtlich) reichhaltigen Bibliotheksangebots, sodass man selten etwas von Null auf programmieren muss. Es gibt eine Reihe von "Pflichtbibliotheken", die sich für die Datenanalyse als Standard durchgesetzt haben, z.B.:

+ dplyr für Datenmanipulation
+ ggplot2 für Grafiken

Sollten Sie mehr Datenanalyse betreiben, so empfielt es sich, sich die Bibliotheken des *tidyverse*-Universums [hier](https://www.tidyverse.org/) anzueignen. Das geht allerdings weit über die Einführung hinaus. 

+ caret oder mlr für maschinelles Lernen
+ shiny für die Erstellung interaktiver Apps/Webseiten

Um eine Bibliothek nutzen zu können, installiert man sie entweder von CRAN, bioconductor oder github entsprechend der Anleitung. CRAN-Bibliotheken lassen sich entweder über den Befehl
```{r}
install.packages("tidyverse") # tidyverse beinhaltet alle Pakete zur Datenmanipulation: dplyr, ggplot2 und einige andere hilfreiche Sachen
```

oder direkt in RStudio über Tools --> Install Packages.

Die Installation ist nur einmal erforderlich. Möchte man das installierte Paket nutzen, muss man es noch aufrufen:
```{r}
library(tidyverse)
```

Damit stehen einem sämtliche Funktionen dieser Bibliothek zur Verfügung. Aus dem mitgeladenen magritte-Paket kommt der Pipe-Operator (%>%), der das Hintereinderschalten von Funktionen erleichtert bzw. lesbarer macht:
```{r}
testmatrix %>% 
  as.data.frame(.) %>% # dplyr erfordert das Arbeiten mit Dataframes, weshalb die Matrix konvertiert werden muss
  summarise(across(V1:V3, mean)) # errechnet mean pro Spalte
```
Lädt man mehrere Bibliotheken, kann es passieren, dass ein Funktionsname mehrfach vergeben wurde. Dies wird beim Laden der Bibliothek angezeigt: dplyr::filter() masks stats::filter(). Sollte man in diesem fall die filter()-Funktion des stats-Pakets benutzen wollen, so muss man beim Funktionsaufruf die jeweilige Bibliothek mit :: übergeben: stats::filter(). 


